臺灣臺中地方法院民事判決　　　　　　 95年度簡上字第332號
上　訴　人　甲○○○
被上訴人　　台中市政府
法定代理人　丙○○
訴訟代理人　乙○○
上列當事人間執行異議事件，上訴人對於民國95年11月20日本院
臺中簡易庭95年度中簡字第5055號第一審判決提起上訴，本院合
議庭於民國96年3月8日言詞辯論終結，判決如下：
    主  文
上訴駁回。
第二審訴訟費用由上訴人負擔。
    事實及理由
一、上訴人主張除與原判決 (如附件)相同者予以引用外，並補
    充：
  (一)被上訴人是以「契約已經違約而無效」作為在本訴之攻防方
    法，被上訴人應依照民事訴訟法所規定程序，提起民事「確
    認」之訴，上訴人不同意被上訴人在本件上訴程序中有任何
    的「追加之訴」，以維護法律應有的「程序正義原則」。
  (二)兩造所訂定之租賃契約仍未到期限屆滿，於契約未經訴訟程
    序判決確定前，被上訴人片面之認定應屬無效，系爭租賃契
    約應仍為有效契約。
  (三)依國民住宅條例第41條規定：「依本條例應受強制執行人，
    對於移送機關已依法定程序就應受強制執行之事由有實體上
    之異議者，得提供擔保，聲請法院裁定停止強制執行」，而
    上訴人已於程序中就法院所裁定之擔保金提供擔保，依上開
    條例規定，上訴人所提異議之訴及聲明自屬於法有據，惟原
    審不察，僅依被上訴人之片面說詞和通知終止合約的信函，
    未經法律確認之訴訟程序而遽以認定兩造合約已因95年4 月
    28日之信函而終止，駁回上訴人於原審之訴，原判決顯於法
    未合。
二、被上訴人抗辯除與原判決相同者予以引用外，並補充：
    內政部營建署已經不同意再予續租，且上訴人已經不符合當
    初九二一震災重建暫行條例之申請資格，該暫行條例亦已廢
    止，本件租賃契約又已經合法終止，上訴人事後所付租金只
    是清償占用房屋期間的債務，並不影響契約終止之效果，被
    上訴人依國民住宅條例第23條及系爭契約第8條約定聲請法
    院強制執行，並無不當等語。
三、原審法院審理後，斟酌兩造之主張及攻擊防禦方法之結果，
    認為上訴人之訴為無理由，而為其敗訴之判決，上訴人全部
    不服提起上訴，求為判決：(一)廢棄原判決；(二)本院95年度執
    字第32949號遷讓房屋執行事件，所為關於上訴人應自系爭
    國宅騰空遷出並將系爭房屋、土地交還被上訴人之強制執行
    程序應予撤銷；(三)第一、二審訴訟費用由被上訴人負擔。；
    被上訴人則答辯聲明求為判決：(一)駁回上訴人之上訴；(二)第
    二審費用由上訴人負擔。
四、下列事項為兩造所不爭執，本院採為判決之基礎：
  (一)上訴人即原告向被上訴人即被告承租坐落台中市○區○○○
    段第42地號、面積8,975平方公尺、持分100,000分之175及
    台中市○區○村段132之414地號、132之415地號、面積分別
    為63平方公尺、43平方公尺，持分均為100,000分之175之土
    地，以及其上門牌號碼台中市○區○○路200巷16號8樓之5
    、面積為70.43平方公尺之房屋即虎嘯中村編號50之國民住
    宅 (下稱系爭國宅)，每月租金新台幣 (下同)3,993 元。
  (二)上訴人承租系爭國宅後，對於94年8月及其以後之租金連續
    三期以上未繳納，經被上訴人於94年10月26日府都住字第09
    40200259號函、94年12月23日府都住字第0940244644號函、
    95年3月7日府都住字第0950042993號函催告，上訴人均未繳
    納，被上訴人乃於95年4月28日以府都住字第0950083561號
    函通知上訴人終止租賃契約，並請於文到7日內將系爭國宅
    遷讓返還，上訴人已於95年5月2日收受。原審卷第28至36
    頁以及第40、41頁之函文暨回執均為真正。
  (三)被上訴人事後依國民住宅條例第23條第2款規定，聲請法院
    裁定准予強制執行，經本院以95年度聲字第1049號裁定確定
    在案。被上訴人並據以聲請本院民事執行處強制執行上訴人
    自系爭國宅遷出以及返還上開房、地予被上訴人 (本院95
    年度執字第32949號)。
  (四)上訴人事後於94年4月20日 (當日只繳納94年8月、9月二個
    月的租金，對於94年10月及以後的租金沒有繳納)、95年6月
    12日及95年8月7日陸續繳清上述房屋關於94年8月至95年7月
    間之租金，原審卷第8至11頁之繳費單據為真正。
五、本院得心證之理由：
    本件爭執要點厥在於上訴人請求撤銷本院民事執行處95年度
    執字第32949號遷讓房屋強制執行事件，所為關於上訴人應
    自系爭國宅騰空遷出並將系爭房屋、土地交還被上訴人之強
    制執行程序，有無理由 (系爭國宅租賃契約已否終止)？原
    審判決對此爭執要點所認定之事實及適用法律，經核並無不
    合，應予維持，茲引用如附件，並就兩造於本院所補充之攻
    擊防禦方法，說明本院得心證之理由如下：
  (一)本件兩造就系爭國宅訂立租賃契約後，被上訴人以上訴人連
    續積欠租金達三期以上，經多次催繳後上訴人仍拒不繳納，
    乃終止兩造間之系爭國宅租賃契約，並依國民住宅條例第23
    條規定聲請法院裁定准予強制執行 (本院95年度聲字第1049
    號)，以及依據上述准予強制執行之裁定聲請本院民事執行
    處對於上訴人強制執行，使上訴人自系爭國宅騰空遷出及將
    該房屋、土地返還被上訴人 (95年度執字第32949號)；上訴
    人則認為兩造間之國宅租賃契約仍然存在，因而對於該強制
    執行程序提起本件執行異議之訴。兩造對於系爭國宅租賃契
    約是否仍然有效存在？固有爭執，但被上訴人願否對此另提
    起確認訴訟以解決爭議，核屬其個人之權利，且被上訴人縱
    未對此提起確認訴訟，因兩造間之系爭國宅租賃契約是否仍
    然有效存在，既足以影響本件判決之結果，本院自得加以審
    理、判斷，並不因為被上訴人未提起確認訴訟而有所妨害，
    況且，被上訴人於本件異議之訴審理期間，並無發生追加訴
    訟之情形，上訴人此部分主張，尚不可採。
  (二)按政府興建出租之國民住宅出租後，有積欠租金達3個月，
    經催告仍不清償者，國民住宅主管機關得終止租賃契約，收
    回該住宅，並得移送法院裁定後強制執行，國民住宅條例第
    23條第2款定有明文；又系爭租賃契約第8條第2款約定：「
    平價 (國民)住宅出租後，甲方 (即上訴人)有下列行為之一
    者，乙方 (即被上訴人)得終止租賃契約，收回該住宅，並
    得移送法院強制執行；甲方應立即遷出，將承租之平價 (國
    民)住宅回復原狀交還乙方，不得要求任何補償：… (二)積
    欠租金連續達三個月，經催告仍不清償者。」等語，亦有被
    上訴人於本院所提出上訴人不爭執真正之公證書、虎嘯中村
    國宅社區平價國民住宅租賃契約書在卷足憑。經查本件上訴
    人承租系爭國宅後，對於94年8月及其以後之租金連續三期
    以上未繳納，經被上訴人於94年10月26日府都住字第0940
    200259號函、94年12月23日府都住字第0940244644號函、95
    年3月7日府都住字第0950042993號函催告，上訴人均未繳納
    ，被上訴人乃於95年4月28日以府都住字第0950083561號函
    通知上訴人終止租賃契約，並請於文到7日內將系爭國宅遷
    讓返還，上開終止契約之函文已於95年5月2日送達上訴人收
    受等情，為兩造所不爭執；上訴人雖於95年4月20日繳納94
    年8月、9月二個月之租金，但直至被上訴人於95年4月28日
    以府都住字第0950083561號函向上訴人表示終止租賃契約 (
    該函文於95年5月2日送達上訴人）時，上訴人仍然積欠連續
    3期以上之租金，上訴人積欠租金之情形，符合國民住宅條
    例第23條規定及系爭國宅租賃契約第8條約定，被上訴人自
    有終止系爭國宅契約之權限，故被上訴人於95年4月28日以
    府都住字第0950083561號函向上訴人表示終止租賃契約，該
    終止契約之函文並於95年5月2日送達上訴人收受，自已發生
    終止契約之效果，系爭國宅租賃契約即因終止而向後失效，
    至於上訴人雖於系爭國宅租賃契約終止後，另於95年6月12
    日及95年8月7日陸續繳納系爭國宅關於94年10月至95年7月
    間之租金，應僅在清償所積欠之租金而已，系爭租賃契約既
    因被上訴人合法終止而失效，上訴人事後再繳納租金，亦不
    能使已經發生終止效果之租賃契約關係回復。上訴人主張系
    爭國宅租賃契約仍然有效存在，洵屬無據，亦不可採。
  (三)至於國民住宅條例第41條規定：「依本條例應受強制執行人
    ，對於移送機關已依法定程序就應受強制執行之事由有實體
    上之異議者，得提供擔保，聲請法院裁定停止強制執行」，
    是指依該條例已應受強制執行之人，如已依法定程序對於應
    受強制執行之事由異議，得供擔保聲請法院裁定「停止」強
    制執行，是應受強制執行之人僅得於實體異議終結前供擔保
    暫時停止執行而已，並非在該實體異議程序終結前即逕行「
    撤銷」執行程序。本件上訴人以提起本件訴訟為由，聲請法
    院裁定准其供擔保停止執行，並經本院以95年度中簡聲字第
    76號裁定：上訴人供擔保新臺幣伍仟捌佰陸拾肆元後，本院
    95年執字第32949號遷讓房屋強制執行事件被上訴人對於上
    訴人之強制執行程序，於本件執行異議之訴訟程序終結前暫
    予停止，法院准上訴人供擔保停止執行，已符合該條例第41
    條規定之精神，該規定僅在使強制執行在實體異議程序終結
    前供擔保暫時停止執行而已，詳如前述，自不得作為本件異
    議之訴要求撤銷執行程序之理由，上訴人援引作為「撤銷」
    上述執行程序之依據，容已誤解法令，亦不可採。
  (四)綜上所述，兩造間之系爭國宅租賃契約已因被上訴人終止而
    失效，被上訴人依系爭國宅租賃契約第8條第2款及國民住宅
    條例第23條第2款之規定，聲請裁定准予強制執行，並據以
    要求上訴人自系爭國宅騰空遷出及將系爭房屋、土地交還被
    上訴人，洵屬有據，上訴人要求撤銷該強制執行程序，尚嫌
    無稽。從而，上訴人訴請撤銷本院95年度執字第32949號遷
    讓房屋強制執行事件，所為關於上訴人應自系爭國宅騰空遷
    出，將房屋、土地交還被上訴人之強制執行程序，為無理由
    ，不應准許，原審為上訴人敗訴之判決，並無不合。上訴意
    旨指摘原判決不當，求予廢棄改判，為無理由，應予駁回其
    上訴。
六、訴訟費用負擔之依據：民事訴訟法第78條。
中　　華　　民　　國　　96　　年　　3 　　月　　22　　日
                  民事第一庭    審判長法　官  張惠立
　　　                  　　　　　　　法　官　游文科
      　　　                          法　官　王永春
正本係照原本作成。
不得上訴。
中　　華　　民　　國　　96　　年　　3 　　月　　22　　日
                                      書記官　鄭淑英
